【裁判字號】    95,聲,1896
【裁判日期】    951024
【裁判案由】    發還擔保金
【裁判全文】
臺灣板橋地方法院民事裁定              95年度聲字第1896號
聲  請  人
即  債權人  華南商業銀行股份有限公司
法定代理人  甲○○
代  理  人  乙○○
相  對  人
即  債務人  丙○○
            丁○○
上列聲請人聲請發還擔保金事件，本院裁定如下：
    主      文
聲請駁回。
聲請程序費用由聲請人負擔。
    理      由
一、本件聲請意旨略以：聲請人與相對人間假扣押事件，聲請人
    前依本院95年度裁全字第710 號民事裁定，為擔保假扣押，
    曾提供面額新台幣（下同）1,600,000 元之90年度甲類第1
    期中央政府建設公債為擔保金，並以本院95年度存字第765
    號提存事件提存後，聲請本院95年度執全字第850 號假扣押
    執行程序對相對人之財產予以假扣押在案。茲因兩造間之本
    案訴訟業經本院95年度促字第32385號、95年度促字第32386
    號支付命令裁定確定，雖該金額較假扣押裁定之金額為少，
    此乃因相對人於95年3 、4 月間償還部分債務所致，且與前
    開假扣押裁定乃為同一債權，為此提出本院95年度裁全字第
    710 號民事裁定、95年度存字第765 號提存書各1 件、支付
    命令聲請狀2 件、95年度促字第32385 號、第32386 號支付
    命令暨確定證明書各1 件（以上均影本），聲請發還擔保金
    等語。
二、按應供擔保之原因消滅；或供擔保人證明受擔保利益人同意
    返還；或訴訟終結後，供擔保人證明已定20日以上之期間，
    催告受擔保利益人行使權利而未行使或法院依供擔保人之聲
    請，通知受擔保利益人於一定期間內行使權利並向法院為行
    使權利之證明而未證明者，法院應依供擔保人之聲請，以裁
    定命返還其提存物或保證書，民事訴訟法第104 條第1 項定
    有明文。又依同法第106 條之規定，上開規定於其他依法令
    供訴訟上之擔保者，亦準用之。次按，因釋明假扣押之原因
    而供之擔保，係擔保債務人因假扣押所應受之損害，故必待
    無損害發生，或債權人本案勝訴確定，或就所生之損害已經
    賠償時，始得謂供擔保之原因消滅，最高法院53年台抗字第
    279 號判例意旨可資參照。另所謂訴訟終結，在因假扣押或
    假處分所供擔保之場合，因該擔保係為保障受擔保利益人因
    該假扣押或假處分所受損害而設，倘執行法院已依假扣押或
    假處分裁定為假扣押或假處分之執行，則在供擔保人撤回假
    扣押或假處分之執行前，受擔保利益人所受損害仍可能繼續
    發生，損害額既尚未確定，自難強令其行使權利，必待供擔
    保人已撤回假扣押或假處分之執行，始得謂為訴訟終結，最
    高法院87年度台抗字第234 號裁定意旨亦可參照。
三、經查：兩造間之本案訴訟業經本院95年度促字第32385 號、
    第32386 號支付命令裁定確定，其內容係分別命相對人丙○
    ○應給付聲請人87,596元及其利息與違約金、相對人丙○○
    、丁○○應連帶給付聲請人4,416,358 元及其利息與違約金
    ；相對人丙○○應給付聲請人132,762 元及其利息與違約金
    ，此有聲請人提出之上開支付命令裁定暨確定證明書影本各
    2 件附卷可稽。然本院95年度裁全字第710 號假扣押裁定係
    准聲請人供擔保後，得對相對人之財產在4,712,997 元之範
    圍內予以假扣押，其金額與支付命令確定之金額4,503,954
    元並不相符，雖聲請人主張其間之差距係因相對人於95年3
    、4 月間償還部分債務所致，然聲請人自行縮減而未經支付
    命令請求部分之債權是否存在並未經法院認定，聲請人以假
    扣押保全程序執行之債權數額既較支付命令准許之數額為高
    ，相對人即有可能因此而受有損害，故尚難認本件應供擔保
    之原因業已消滅，本件聲請於法未合，不能准許。
四、爰依民事訴訟法第95條、第78條，裁定如主文。
中    華    民    國    95    年    10    月    24    日
                  民事第二庭    法  官  程怡怡
以上正本證明與原本無異
如不服本裁定應於送達後10日內向本院提出抗告狀，並應繳納抗
告裁判費新台幣1,000元整。
中    華    民    國    95    年    10    月    24    日
                                書記官  華海珍


司法院資訊處製作；財團法人民間司法改革基金會備份。
